【裁判字號】    98,上易,1739
【裁判日期】    980828
【裁判案由】    詐欺
【裁判全文】
臺灣高等法院刑事判決                98年度上易字第1739號
上  訴  人
即  被  告  丁○○
                      樓
選任辯護人  周珮琦律師
上列上訴人因詐欺案件，不服臺灣臺北地方法院九十八年度易字
第五一九號，中華民國九十七年六月四日第一審判決（起訴案號
：臺灣臺北地方法院檢察署九十八年度偵字第二九一二號；併辦
部分：同署九十八年度偵字第六三一二號、八一三二號、九五六
五號、臺灣板橋地方法院檢察署九十八年度偵字第四八八四號）
，提起上訴，本院判決如下：
    主  文
上訴駁回。
丁○○緩刑參年。
    犯罪事實
丁○○依一般社會生活之通常經驗，可預見提供金融機構帳戶之
存摺及提款卡予姓名、年籍不詳之他人使用，將可能作為被害人
匯入款項之人頭帳戶之用，惟仍基於幫助詐欺取財之不確定故意
，於民國九十七年十月二十七日某時，在台北火車站將其國泰世
華商業銀行（下稱國泰世華銀行）松江分行帳號0000000
00000號帳戶之存摺及提款卡，交予姓名年籍不詳自稱「小
劉」男子（下稱小劉），並告知提款卡密碼，容任他人作為詐騙
工具使用。嗣詐欺集團成員取得上開帳戶之存摺及提款卡後，分
別於：
一、九十七年十月二十九日十八時許，撥打電話予丙○○，詐稱
    係雅虎奇摩拍賣網路賣家，因丙○○網路購物帳款誤設為分
    期付款，要求丙○○至自動櫃員機操作提款卡取消分期付款
    ，致丙○○陷於錯誤，遂依其指示，於當日十八時五十一分
    許將新台幣（下同）二萬九千九百八十三元轉入楊祈聰上開
    帳戶。
二、九十七年十月二十九日十八時三十九分撥打電話予乙○○，
    佯以東森購物員工，向乙○○詐稱：其於東森購物之款項誤
    設為分期付款，必須至ＡＴＭ操作取消云云，致乙○○陷於
    錯誤，而於同日十九時三十五分至自動櫃員機依指示操作，
    轉帳匯款新台幣二萬九千九百八十九元至上開丁○○銀行帳
    戶內。
三、九十七年十月二十九日十八時許（聲請簡易判決處刑書誤為
    三十日）撥打電話予甲○○，佯以雅虎奇摩拍賣網站人員名
    義，向甲○○詐稱：其於網路購物時誤設為分期付款，必須
    至ＡＴＭ操作取消云云，致甲○○陷於錯誤，於同日十八時
    三十五分許，至台北市○○區○○路四九三號台新銀行松德
    分行前之自動櫃員機依指示操作，轉帳匯款一萬一千零六十
    五元（不含手續費十七元）至上開丁○○銀行帳戶內。
    理  由
甲、程序部分：
  壹、按判決書應分別記載裁判之主文與理由；有罪之判決書並
      應記載「犯罪事實」，且得與理由合併記載，為九十三年
      六月二十三日修正之刑事訴訟法第三百零八條所明定，參
      諸其立法理由為：刑事有罪判決所應記載之事實應係賦予
      法律評價而經取捨並「符合犯罪構成要件」之具體社會事
      實，爰參考日本刑事訴訟法第三百三十五條第一項之立法
      例，將原條文後段所定「並應記載事實」修正為「並應記
      載犯罪事實」，以臻明確。
      按關於非屬犯罪構成要件之犯罪細節，並不屬於有罪判決
      書必要記載之事項，自亦非判決理由所應敘述之範圍（最
      高法院九十四年台上字第六三三八號判決參照）；次按，
      有罪判決書應記載之「犯罪事實」，應係指符合犯罪構成
      要件之具體社會事實，如被告犯罪之時間、地點、手段以
      及其他該當於犯罪構成要件而足資認定既判力範圍之具體
      社會事實；至於構成要件以外之其他適用法律事實，例如
      ：刑罰之加重或減輕事由，可無須在「犯罪事實」欄中記
      載，僅於理由內依刑事訴訟法第三百十條第四款記載其理
      由即足（最高法院九十四年台非第一五二號判決參照），
      合先敘明。
  貳、證據能力認定（參見附表所列證據清單）：
    一、本件證據一被告之供述，被告並未主張無證據能力；另
        證據二至證據七除警訊筆錄外，分別符合刑事訴訟法第
        一百五十九條之一、第一百五十九條之四之傳聞法則之
        例外規定，而均得作為本件之證據。
    二、次按被告以外之人於審判外之陳述，雖不符前四條之規
        定，而經當事人於審判程序同意作為證據，法院審酌該
        言詞陳述或書面陳述作成時之情況，認為適當者，亦得
        為證據；又當事人、代理人或辯護人於法院調查證據時
        ，知有第一百五十九條第一項不得為證據之情形，而未
        於言詞辯論終結前聲明異議者，視為有前項之同意，刑
        事訴訟法第一百五十九條之五第一項、第二項分別定有
        明文。
        查證據二至證據四：證人丙○○、乙○○、甲○○於警
        詢時之陳述，雖屬被告以外之人於審判外之言詞陳述，
        惟被告丁○○未於本院言詞辯論終結前就相關證據無證
        據能力，聲明異議，依上開規定，即視為同意於審判程
        序作為證據，復經本院審酌陳述作成時之情況，認為適
        當，而認得作為本件之證據。
乙、認定犯罪構成要件事實所憑之證據及其認定之理由：
  一、訊據被告丁○○固坦承於台北火車站將上開帳戶存摺影本
      、提款卡交予小劉，並告知密碼等事實，惟矢口否認有何
      幫助詐欺取財之犯行，辯稱：伊因應徵司機工作，對方稱
      要交帳戶、提款卡看伊有沒有欠銀行貸款，伊始將上開帳
      戶存摺、提款卡交予小劉云云。辯護人則辯稱：被告亦因
      求職誤遭詐騙而交付提款卡及密碼予他人，並非販賣帳戶
      資料以牟利，並無任何犯罪所得。請審酌被告並無前科，
      素行良好等情，因求職被騙，誤罹刑章，於犯後坦承犯行
      ，並已積極與被害人達成和解並補償渠等損失，足見被告
      有悔意，經此教訓已知所警惕，無再犯之虞，請本院諭知
      緩刑等語。
  二、查上開帳戶由詐騙集團成員使用，以及被害人丙○○、乙○○、甲○○遭詐騙集團詐騙，佯稱其等在雅虎奇摩、東
      森網路購物輸入錯誤，要求被害人至自動提款機操作等語
      ，致被害人陷於錯誤，丙○○於九十七年十月二十九日十
      八時許匯款二萬九千九百八十三元，乙○○於九十七年十
      月二十九日十九時三十五分許匯款二萬九千九百八十九元
      ，甲○○於九十七年十月二十九日十八時許匯款一萬一千
      零六十五元至上開帳戶等情，業據證人丙○○、乙○○、
      甲○○於警詢時證述綦詳（九十七年十月三十日警詢筆錄
      ，九十八年度偵字第六三一二號卷第七頁；九十七年十月
      三十日警詢筆錄，九十八年度偵字第九五六五號卷第二十
      二頁；九十七年十一月十五日警詢筆錄，九十七年度偵字
      第二七三四二號卷第十頁），復有上開帳戶開戶資料、交
      易明細、匯款執據、自動櫃員機交易明細表（九十八年度
      偵字第六三一二號卷第三十頁、九十八年度偵字第九五六
      五號卷第二十五頁、九十七年度偵字第二七三四二號卷第
      十五頁）可憑，上情可堪認定。
  三、被告上開帳戶於九十七年十月二十七日自提款機提領二百
      元，帳戶餘額為一百八十八元一節，有國泰世華銀行松江
      分行九十八年三月十三日函所附被告帳戶歷史交易明細在
      卷可稽。被告坦承有提領該二百元，辯稱當時提領二百元
      是因為伊很久沒有使用該帳戶，要查看伊銀行是否有欠貸
      ，所以才去領等語（原審九十八年五月十四日審判筆錄）
      ，並供稱：「大約是九十七年十月二十七日左右，我因應
      徵傳播工作，對方綽號小劉要我繳交國泰世華銀行松江分
      行帳戶存摺、金融卡做為徵信。」等語（九十七年十二月
      二十二日警詢筆錄，九十八年度偵字第八一三二號卷第十
      一頁），則被告係因小劉向伊要帳戶，始去提領該帳戶之
      款項一情，堪以認定。又被告既可提領該帳戶之款項，該
      帳戶即係可以存、提款之帳戶無訛，提領款項亦僅能確認
      帳戶可供使用，不能確認有無欠銀行貸款，此為公眾週知
      之事實。被告辯稱小劉向伊要帳戶以確認其信用是否良好
      等語，與常情有違，無足採信。且依被告所辯，其於面試
      工作之前即先交付帳戶提款卡並告知密碼予素不相識之小
      劉，此與應徵工作之常情大相違悖，又被告供稱曾做過送
      玻璃司機、開油罐車、大理石工廠監工等工作，上開工作
      均未曾向伊要帳戶等語（原審九十八年四月十七日準備程
      序筆錄），足見被告有多次求職經驗，且明知應徵工作時
      無庸交付帳戶。
  四、被告於九十七年十一月十五日警詢時供稱：上開帳戶存摺
      在伊處，提款卡遺失找不到，伊於九十七年十月二十六日
      、二十七日在伊住家及車上找不到而發現遺失，於九十七
      年十月底向銀行掛失提款卡（九十七年十一月十五日警詢
      筆錄，九十七年度偵字第二七三四二號卷第五頁），嗣於
      九十七年十二月二十二日警詢時改稱：「大約是九十七年
      十月二十七日左右，我因應徵傳播工作，對方綽號小劉要
      我繳交國泰世華銀行松江分行帳戶存摺、金融卡做為徵信
      ，過了三天發現對方已無法連絡，我就打電話到國泰世華
      銀行掛遺失。」等語（九十七年十二月二十二日警詢筆錄
      ，九十八年度偵字第八一三二號卷第十一頁），於偵查中
      供稱：「接到電話說帳戶有問題要我去做筆錄，：：：第
      一次做筆錄不敢說應徵被騙。我於九十七年十月應徵娛樂
      司機，對方只有用電話跟我聯絡，說公司要我的帳戶跟金
      融卡，要測說銀行有無不良紀錄，我當時不懂，還給他金
      融卡密碼，我在台北火車站交給他的。當時不敢講（被他
      人詐騙帳戶），後來回家家人要我打電話去說要重做筆錄
      ，我有跟警察提供對方的行動電話號碼。」等語（九十八
      年一月十六日偵查筆錄，九十八年度偵字第一三九六號卷
      第四十二頁），其辯詞反覆，前後不一，且如事實確如被
      告所辯係應徵工作被騙帳戶，有何「不敢說實話」之理？
      足認被告所辯不足採信。
  五、按金融存款帳戶，事關存戶個人財產權益及信用，除非本
      人或與本人具密切之關係者，難認有何理由交付予素不相
      識之人，一般人亦均有應妥為保管存摺、提款卡，以防止
      被他人冒用之認識，縱有特殊情況偶有將存摺、提款卡交
      付他人之需，亦必深入瞭解其用途後再行提供，被告所辯
      因應徵工作而交付帳戶等情，既非可採，則被告竟任意交
      付提款卡予小劉並告知密碼，依一般人之社會生活經驗，
      即縱容他人使用其帳戶，被告係有幫助詐欺之不確定故意
      ，甚為顯然。本件事證已臻明確，被告犯行足堪認定。
丙、適用法律：
  一、核被告所為，係犯刑法第三百三十九條第一項、第三十條
      第一項之幫助詐欺取財罪。
  二、幫助犯：被告以幫助他人犯罪之不確定故意，而參與實施
      詐欺罪犯罪構成要件以外之行為，為幫助犯，按正犯之刑
      減輕其刑。
  三、想像競合犯：被告以一行為，幫助他人詐騙數被害人財產
      ，侵害數法益，為想像競合犯，應依刑法第五十五條規定
      ，論以一罪。
  四、公訴人雖未就被告幫助詐欺被害人丙○○、乙○○部分（
      即移送併辦部分）起訴，惟該部分犯行與聲請簡易判決處
      刑部分有想像競合犯之裁判上一罪關係，為起訴效力所及
      ，自應併予審理。
丁、維持原判決及駁回上訴之理由：
  一、查原審認被告罪證明確，適用刑事訴訟法第四百五十二條
      、第二百九十九條第一項前段，刑法三十條第一項前段、
      第二項、第三百三十九條第一項、第四十一條第一項前段
      ，刑法施行法第一條之一規定，並審酌被告助長社會犯罪
      風氣，造成多位被害人財產損失，犯後矢口否認等一切情
      狀，量處有期徒刑五月，如易科罰金，以新台幣一千元折
      算壹日，經核認事用法，並無違誤，量刑亦屬妥當，應予
      維持。
  二、上訴人上訴意旨猶謂其並未犯罪，為無理由，已如前所述
      ，應予駁回。
  三、末查被告前未曾因故意犯罪受有期徒刑以上刑之宣告，有
      本院被告全國前案紀錄表可稽，其在本院審理期間已與被
      害人三人和解，並交付被害人和解金額在卷，此有和解書
      三份在卷可稽，足見被告經本次罪刑之宣告後，尚知所警
      惕而無再犯之虞，本院因認對其宣告刑，以暫不執行為適
      當，爰依刑法第七十四條第一項第一款併諭知緩刑三年，
      以勵自新。
據上論斷，應依刑事訴訟法第三百六十八條，刑法第七十四條第
一項第一款，判決如主文。
本案經檢察官張啟彬到庭執行職務。
中    華    民    國    98    年     8    月    28    日
                    刑事第十八庭審判長法  官  吳鴻章
                                      法  官  徐昌錦
                                      法  官  陳健順
以上正本證明與原本無異。
不得上訴。
                                      書記官  劉寶鈴
中    華    民    國    98    年    8     月    28    日
附錄論罪法條：
中華民國刑法第339條第1項
（普通詐欺罪）
意圖為自己或第三人不法之所有，以詐術使人將本人或第三人之
物交付者，處5年以下有期徒刑、拘役或科或併科1千元以下罰金
。
以前項方法得財產上不法之利益或使第三人得之者，亦同。
前二項之未遂犯罰之。
附表：證據清單
      證據一：被告丁○○供述（警詢、偵訊、原審、本院）。
      證據二：證人丙○○證述（警詢）。
      證據三：證人乙○○證述（警詢）。
      證據四：證人甲○○證述（警詢、本院）。
      證據五：自動櫃員機交易明細表、國泰世華商業銀行松江
              分行九十七年十一月二十一日（九七）國世松江
              字第○一五七號函（偵卷九五六五號第二十五、
              四十一頁）。
      證據六：自動櫃員機交易明細表、國泰世華商業銀行松江
              分行九十七年十二月二十六日（九七）國世松江
              字第○一七四號函（偵卷六三一二號第三十、十
              七頁）。
      證據七：自動櫃員機交易明細表（偵卷第二七三四二號第
              十五頁）。


司法院資訊處製作；財團法人民間司法改革基金會備份。
